臺灣臺南地方法院民事裁定
109年度訴字第2086號
原      告  薛凱義  

被      告  蔡金城  
上列當事人間請求損害賠償事件，本院裁定如下：
    主  文
原告之訴駁回。
訴訟費用由原告負擔。
    理  由
一、按起訴，應以訴狀表明當事人及法定代理人、訴訟標的及其
    原因事實、應受判決事項之聲明，提出於法院為之。民事訴
    訟法第244條第1項定有明文。原告起訴不合程式或不備其他
    要件者，法院應以裁定駁回之。但其情形可以補正者，審判
    長應定期間先命補正，同法第249條第1項第6款亦有明文。
    又民事訴訟法第244條第1項項第2款之「及其原因事實」，
    乃係民國89年修正時增訂；此所謂原因事實，係為使訴訟標
    的特定所必要之事實，原因事實應如何記載，始可達到訴訟
    標的特定之程度，學理上曾有爭執，我國實務上向採裁判說
    之標準，即指「構成要件之事實」，而能使受裁判之法律關
    係與其他法律關係有所區別。進言之，所謂「其原因事實」
    之「其」，即為前文之「訴訟標的」而言，故該原因事實係
    指訴訟標的之原因事實；而訴訟標的恆為權利義務（如同法
    第53條），有時亦稱法律關係（如同法第254條），於有正
    當利益或必要時，亦得為其他事項（如同法第247條）。依
    此，前開原因事實，即指權利義務或法律關係之相關事實而
    言。原告之起訴狀對此等事實應循此表明之，始符合法定程
    式。另按因犯罪而受損害之人，於刑事訴訟程序得附帶提起
    民事訴訟，對於被告及依民法負賠償責任之人，請求回復其
    損害。前項請求之範圍，依民法之規定。提起附帶民事訴訟
    ，應於刑事訴訟起訴後第二審辯論終結前為之。但在第一審
    辯論終結後提起上訴前，不得提起。刑事訴訟法第487條、
    第488條定有明文。
二、本院之判斷：
(一)原告起訴僅於「求償狀」記載原告姓名，被告則闕如之，其
    「主旨：為蔡金城...」、「對蔡金城提出應該賠償新臺幣3
    00萬元」等語，應是以「蔡金城」為被告而求償新臺幣300
    萬元，但其記載格式仍與上開規定不符，且未載明被告之年
    籍資料及住居所；又原告亦未載明訴訟標的及其原因事實、
    應受判決事項之聲明。本院於民國109年12月23日裁定命原
    告補正上揭事項。原告於同年月30日具狀到院，就被告部分
    請求本院調閱被告之另案資料，本院依其所請調閱本院107
    年度訴字第1332號刑事全卷，已可特定、補足此部分程式之
    缺；就訴之聲明部分，原告記載其對被告求償金額為新臺幣
    (下同)3,000,000元，可認其訴之聲明應為被告應給付原告3
    ,000,000元。另就訴訟標的及其原因事實部分，原告雖記載
    被告坦承於106年12月1日幫原告之兄長薛凱仁注射第一級毒
    品海洛因，導致薛凱仁枉死，經法院判決有期徒刑10月，堪
    以認定被告之犯行；我國有刑事附帶民事賠償規定，故特此
    對被告求償等語(訴字卷第25頁)，然原告本件起訴，顯非在
    上開刑事程序中提起，與前揭刑事訴訟法規定已有不符。再
    者，得提起刑事附帶民事訴訟之人，限於因犯罪而受損害之
    人，原告何以具此資格，亦有可議。又原告所述被告之上開
    行為，固經本院調閱前揭卷宗核之有案，然原告之上開主張
    ，並未指明其向被告求償之法律依據為何?無法認定其訴訟
    標的、請求權基礎；因此，其雖有前開陳述，亦無從判別其
    訴訟標的之構成要件事實為何?與起訴應載明「訴訟標的及
    其原因事實」之要件未符，難認合於起訴之法定程式。
(二)綜上，原告之訴，有起訴不合程式之情形，經命補正而未為
    合於法定程式之補正，揆諸上開法律規定，其訴顯難認為合
    法，應予駁回。
三、依民事訴訟法第249條第1項第6款、第95條、第78條，裁定
    如主文。
中　　華　　民　　國　　110 　年　　1 　　月　　26　　日
                  民事第五庭    法  官　盧亨龍
以上正本係照原本作成。
如對本裁定抗告須於裁定送達後10日內向本院提出抗告狀，並繳
納抗告費新臺幣1,000元（須附具繕本）。
中　　華　　民　　國　　110 　年　　1 　　月　　26　　日
                                書記官  謝婷婷